臺灣臺南地方法院民事裁定　　　　　 94年度保險小上字第1號
上　訴　人　甲○○
被　上訴人　國泰人壽保險股份有限公司
法定代理人　范光煌
上列當事人間請求給付保險金事件，上訴人不服本院新市簡易庭
民國九十四年三月十一日所為第一審判決（九十三年度新小字第
七六０號）提起上訴，本院裁定如下:
　　主 　文
上訴駁回。
上訴費用由上訴人負擔。
    事 實 及 理 由
一、按對於小額程序之第一審裁判之上訴，非以其違背法令為理
    由，不得為之，又上訴狀應記載上訴理由，並表明原判決所
    違背之法令及其具體內容，依訴訟資料可認原判決有違背法
    令之具體事實，民事訴訟法第四百三十六條之二十四第二項
    及第四百三十六條之二十五分別定有明文。且依同法第四百
    三十六條之三十二準用同法第四百六十八條之規定，判決不
    適用法規或適用不當者，為違背法令。而判決有同法第四百
    六十九條第一款至第五款情形之一者，為當然違背法令。是
    當事人對於小額程序之第一審判決提起上訴，如依民事訴訟
    法第四百六十八條規定，以第一審判決有不適用法規或適用
    法規不當為理由時，其上訴狀或理由書應有具體之指摘，並
    揭示該法規之條項或其內容。若係成文法以外之法則，應揭
    示該法則之旨趣。倘為司法院解釋，或最高法院之判例，則
    應揭示該判解之字號或其內容。如以民事訴訟法第四百六十
    九條第一款至第五款所列情形為理由時，其上訴狀或理由書
    ，應揭示合於該條款之事實。上訴狀或理由書如未依此項方
    法表明，或其所表明者，顯與上開法條規定之情形不相合時
    ，即難認為已對第一審判決之違背法令有具體之指摘，其上
    訴自難認為合法。
二、經查本件上訴人不服本院新市簡易庭於民國九十四年三月十
    一日以九十三年度新小字第七六０號給付保險金所為之判決
    ，依其上訴狀所陳略以：上訴人在奇美醫院所接受之六十次
    高壓氧治療並非復健治療，而是一種輔助性治療，且一般人
    並不常上醫院治療，且不熟諳醫療行政程序，故不可能十分
    清楚醫療行政程序，而一般人所認為之所謂門診治療，應是
    指不同於住院治療以外之其他治療，並不了解尚細分為門診
    治療、輔助性治療及復健程序之不同，何者需掛號，何者不
    需，且均是需親自上醫院接受治療，而被上訴人是專業之保
    險人，經營數十寒暑，對醫療程序自然十分熟悉，但一般人
    可能不知門診治療及復健治療是不同，故被上訴人於保險契
    約所用之文字雖為門診治療，惟此門診治療之涵意，一般人
    可能誤解已如前述，故在此不公平之基礎上，應使保險人負
    較嚴格之責任，即如被上訴人確有意使理賠範圍限於門診治
    療，應說明門診治療之定義，而明文排除復健治療，方能真
    正避免，簽訂之要保人或被保險人因誤解作錯誤評估而簽此
    保險契約，如此方能符合法律所欲保護之公平正義，被上訴
    人早知此問題存在，不但未於其保險契約書明，且一再以此
    為答辯，實可看出其不但早已佈下此排險其責任之文字，且
    希藉此文字遊戲圖免其應有之保險責任，並無保護之必要，
    而原審判決拘泥所用文字，且於有疑義時，未依保險法第五
    十四條第二項之規定，作有利於被保險人之解釋，顯有適用
    法律不當之違法；上訴人所罹患的是鼻咽癌，非乳癌，且是
    去奇美醫院治療，不曾去馬偕醫院治療，原審判決認定上訴
    「於九十三年間接受乳癌手術」，又認定「本件原告自九十
    三年一月五日至九十三年四月五日至馬偕醫院復健科門診治
    療」等，與事實不符，足見事實認定不是很清楚，有速斷之
    嫌。兩造所訂之保險契約為獨立之保險契約，兩造之權利義
    務應依契約內容施行，上訴人口腔軟組織受損傷係為癌症手
    術所引起之症狀，即是以癌為直接原因所引起，就該疾病之
    治療是即是以癌症為直接原因所為之必要治療，合於兩造所
    訂保險契約第二十二條之要件，故被上訴人應依所訂定保險
    契約內容，支付上訴人癌症門診醫療門診保險理賠金六萬元
    ；全民健康保險局為公營之社會保險，與兩造所訂定之獨立
    保險契約並無相對關係，全民健康保險醫療給付辦法與兩造
    所訂定之保險契約亦無關係，自不能以全民健康保險醫療給
    付辦法來解釋獨立之保險契約等語。
三、按依兩造所訂保險契約之國泰防癌終身健康保險附約第二十
    二條有關癌症門診醫療保險金之規定：「被保險人於本附約
    保險責任開始後，經診斷確定罹患癌症，並於有效期間內在
    醫院接受以癌症為直接原因或癌症引起之併發症而必要的門
    診治療，本公司按下表計算給付癌症門診醫療保險金。」即
    給付之門診醫療保險金，以門診治療之次數計算，此規定甚
    為明確，並無解釋探求契約當事人之真意之必要。又上訴人
    在奇美醫院所接受之六十次「高壓氧治療」，並非保險契約
    所定之門診治療，而係屬門診治療下之同一療程之診療，而
    其門診次數則係參照全民健康保險醫療辦法第十二條第二項
    所定：「前項同一療程，係指下列診療項目，自首次治療日
    起至次月底前，施行之連續治療療程。」而上訴人自九十三
    年一月五日起至九十三年四月五日止，雖在奇美醫院接受六
    十次之高壓氧治療，惟其門診掛號次數為五次，此事實有上
    訴人所提奇美醫院之診斷證明書在卷足參，並為上訴人所不
    爭執，原審因認上訴人在上揭期間之門診治療次數為五次，
    依兩造所訂之保險契約，判決被上訴人應給付上訴人五千元
    等情，業據原審綜合全卷證資料，分別於判決理由中述明認
    定之憑據。上訴人所舉上開上訴理由，無非係就原審取捨證
    據、認定事實之職權行使，指摘其為不當，且引用原審判決
    時之攻擊防禦方法作為上訴理由部分，應認為未對原審判決
    有何具體之指摘（未具體指摘原判決究係何處適用法則不當
    ？適用如何之法則不當？）。另原審判決雖有上訴人舉之「
    於九十三年間接受乳癌手術」、「本件原告自九十三年一月
    五日至九十三年四月五日至馬偕醫院復健科門診治療」等情
    ，惟此內容核屬誤載，並不影響於判決結果，並非判決違背
    法令之上訴理由；是本件上訴以原審判決有適用法則不當之
    違背法令云云，尚有未合，從而，本件上訴為不合法，應予
    駁回。
四、依民事訴訟法第四百三十六條之三十二第二項、第四百四十
    四條第一項前段、第九十五條、第七十八條，裁定如主文
    　。
中　　華　　民　　國　　94　　年　　5 　　月　　25　　日
                  民事第一庭  審判長法官　周素秋
                              法　  　官  林彥君
                              法  　　官  王國忠
以上為正本係照原本作成。
本裁定不得抗告。
中　　華　　民　　國　　94　　年　　5 　　月　　26　　日
                                書 記 官  簡鳳儀
